【裁判字號】    89,訴,1242
【裁判日期】    891026
【裁判案由】    偽造文書等
【裁判全文】
臺灣板橋地方法院刑事判決                        八十九年度訴字第一二四二號
    公  訴  人  臺灣板橋地方法院檢察署檢察官
    被      告  甲○○
右列被告因偽造文書等案件，經檢察官提起公訴 (八十九年度偵字第九九九○號)，
本院判決如左：
    主  文
甲○○行使偽造私文書，足以生損害於他人，處有期徒刑壹年貳月。
偽造之不動產買賣契約書壹份、偽刻之「丙○○」印章壹枚均沒收。
    事  實
一、甲○○明知未經丙○○同意或授權，竟於民國八十一年四月二十五日，在不詳之
    處所，擅自委託不知情之人，偽刻「丙○○」之印章一枚，進而於同日，在台北
    縣土城市○○路十五巷六弄一號四樓住處，擅以丙○○名義偽造丙○○出賣台北
    縣土城市○○○段媽祖田小段一一六地號及一一六之一地號，兩筆土地之全部持
    份予其本人之「不動產買賣契約」一份，並於該買賣契約書中偽造「丙○○」之
    簽名一枚、印文十一枚，足生損害於丙○○本人。復意圖為自己不法之所有，於
    八十一年九月八日前之某日，在台北縣新店市○○路二號一樓乙○○住處，藉由
    執持、出示上開偽造之買賣契約書之詐術方法，向乙○○詐稱願以新台幣（下同
    ）三百六十萬元之價格，將上開購得之土地（指台北縣土城市○○○段媽祖田小
    段一一六地號）中之九十坪轉售予乙○○，而行使該偽造之不動產買賣契約書，
    足生損害於丙○○本人及乙○○，致使乙○○因此陷於錯誤，誤認為甲○○確已
    購得丙○○名下之台北縣土城市○○○段媽祖田小段一一六地號及一一六之一地
    號土地，而與之簽訂「權利讓渡協議書」，並依約付清三百六十萬元之價金，惟
    嗣後甲○○始終無法依約移轉系爭土地予乙○○，經乙○○向地主丙○○查證始
    知受騙。
二、案經乙○○訴請台灣板橋地方法院檢察署檢察官偵查起訴。
    理  由
一、訊據被告甲○○固坦承偽造丙○○本人之印章一枚，並偽造丙○○名義之不動產
    買賣契約一份持向乙○○行使，與乙○○簽訂權利讓渡協議書，並收受乙○○交
    付之價金三百六十萬元等情不諱，惟矢口否認有詐欺之犯行，辯稱：是因為丙○○始終無法辦妥系爭土地之繼承登記，導致伊無法依約將系爭土地移轉登記於告
    訴人乙○○，伊有將尚未取得土地之實情告訴乙○○云云。經查，上開被告甲○○偽造丙○○名義之不動產買賣契約書，並持向乙○○行使之犯罪事實，除據被
    告於偵查中及本院審理時供明在卷外，且經告訴人乙○○於偵查中及本院審理時
    指訴明確，復經證人丙○○於本院訊問時證述在卷（見本院八十九年九月二十七
    日訊問筆錄），又有偽造之不動產賣賣契約書影本一件在卷可稽，被告行使偽造
    私文書犯行堪以認定。次查，上開詐欺之犯罪事實，業據告訴人乙○○於偵查中
    及本院審理時指訴歷歷，復有該偽造之不動產買賣契約影本一件、全力讓渡協議
    書影本一件附卷足稽。被告於偵查中自承系爭土地之繼承人丙○○並未與其簽訂
    不動產買賣契約，是以被告當知向告訴人出示該偽造之不動產買賣契約書時，足
    以使告訴人誤以為真，而告訴人卻係因此陷於錯誤，而願與被告簽訂「權利讓渡
    協議書」，並依約付清三百六十萬原價金等情，復據告訴人乙○○陳明在卷，被
    告並無法舉出具體事證，俾以證明其的確曾告知告訴人該不動產買賣契約書僅係
    權宜之措施，而非真正之契約，則被告有存心詐欺之故意甚明，況衡情而論，告
    訴人茍確係明知該不動產買賣契約係屬偽造，何需與被告簽訂「權利讓渡協議書
    」？並付清價金三百六十萬元？是被告此部份辯詞，顯係卸責之詞，無堪採信。
    本件事證明確，被告犯行堪以認定。
二﹑核被告甲○○所為，係犯刑法第二百十六條、第二百十條之行使偽造私文書罪及
    第三百三十九條第一項之詐欺取財罪。被告偽造丙○○之印章、印文及署押之行
    為係偽造私文書之部分行為，而其偽造後持以行使，偽造之低度行為為行使之高
    度行為所吸收，均不另論罪。再被告所犯上開二罪間，有方法結果之牽連關係，
    應依牽連犯之規定從一重之行使偽造私文書罪處斷。爰審酌被告犯罪之動機、目
    的、手段、所生危害及犯後之態度等一切情狀，量處如主文所示之刑。被告偽造
    之不動產買賣契約一份，為被告所有，供犯罪所用之物，雖未扣案，然無證據證
    明業已滅失不存，仍應依法宣告沒收。又被告偽刻之丙○○印章一枚，雖亦未扣
    案，然亦無證據證明已滅失不存，仍應依刑法第二百十九條規定沒收。
三、移送併辦部分，即台灣板橋地方法院檢察署八十九年度偵字第一一五○三號詐欺
    等案件，告訴意旨係以：被告甲○○於八十八年底，以償還債務需要資金等理由
    ，與告訴人商定由告訴人出名，購買其友人房屋，向銀行貸款以其所得之金額作
    為支付費用之資金，並由被告於三個月內將房屋過戶於他人名下，免除告訴人之
    負擔，惟被告僅繳納一次利息，自八十九年一月後均由告訴人繳納，因認被告亦
    涉有詐欺犯嫌云云。經查，此部份犯行距離本件犯罪行為已逾七年，與本件詐欺
    犯行並無連續犯之裁判上一罪關係，自應退回原移送單位，另行依法處理，附此
    敘明。
據上論斷，應依刑事訴訟法第二百九十九條第一項前段，刑法第二百十六條、第二百
十條、第三百三十九條第一項、第五十五條、第二百十九條、第三十八條第一項第二
款，罰金罰鍰提高標準條例第一條前段，判決如主文。
本案經檢察官張慶林到庭執行職務
中      華      民      國    八十九    年      十      月    二十六    日
                                      臺灣板橋地方法院刑事第一庭
                                          法  官    胡  堅  勤
右正本證明與原本無異。
如不服本判決，應於判決送達後十日內，向本院提出上訴狀。
                                          書記官    劉  文  美
中      華      民      國    八十九    年      十      月    二十六    日
附錄本案所犯法條全文
刑法第二百十六條
  行使第二百十條至第二百十五條之文書者，依偽造、變造文書或登載不實事項或使
  登載不實事項之規定處斷。
刑法第二百十條
  偽造、變造私文書，足以生損害於公眾或他人者，處五年以下有期徒刑。
刑法第三百三十九條
  意圖為自己或第三人不法之所有，以詐術使人將本人或第三人之物交付者，處五年
  以下有期徒刑、拘役或科或併科一千元以下罰金。
  以前項方法得財產上不法之利益或使第三人得之者，亦同。
  前二項之未遂犯罰之。


司法院資訊處製作；財團法人民間司法改革基金會備份。
